臺中高等行政法院判決
　　　　　　　　　　　　　　　　　　 94年度訴字第00587號
　　　　　　　　　　　　　　　.
原　　　告　甲○○○○○○○○.
被　　　告　彰化縣政府
代　表　人　乙○○
訴訟代理人　丙○○
上列當事人間因菸酒管理法事件，原告不服財政部中華民國94年
5月13日台財訴字第09400123780號訴願決定，提起行政訴訟，本
院判決如下︰
　　主  文
原告之訴駁回。
訴訟費用由原告負擔。
　　事  實
一、事實概要：緣原告經人檢舉於網路（http://www.longthund
    er.com.tw/Lhwine-1.htm）刊登酒品廣告，未標示警語，違
    反菸酒管理法第37條及同法施行細則第14條規定，案經被告
    機關審理違規屬實，爰依菸酒管理法第55條規定裁處原告新
    台幣（下同）10萬元罰鍰，並限期於收受行政處分書次日起
    15日內改正。原告不服，提起訴願，遭決定駁回，遂提起本
    件行政訴訟。
二、兩造聲明：
    (一)原告聲明求為判決：訴願決定及原處分均撤銷。
　　(二)被告聲明求為判決：駁回原告之訴。
三、兩造之陳述：
    (一)原告主張之理由：
    1.檢舉人檢舉乃是蘭輝酒莊，而非蘭輝農產行。
    2.蘭輝農產行並無違反菸酒管理法事件，乃被告混淆、張冠
      李戴，先入為主觀念自行認定與另一公司蘭輝酒莊等同，
      並硬拗是蘭輝農產行。
    3.因原告乃申請酒牌在案，且為製酒農產行，蘭輝酒莊可能
      是其他欲代理販售農產行之代理人在網路上做廣告宣傳，
      然其不代表原告農產行，因為名稱、服務處地址、電話、
      傳真、e-mail都非原告農產行所有，兩家公司怎會是等同
      呢？被告在先入為主觀念下，明知不同，而在原告尚未細
      查下，即連哄帶騙告知原告只要蓋章就沒事，而後馬上開
      罰單 (原罰單抬頭為：蘭輝酒莊)，要原告繳納罰款；在
      原告告知兩者不同後，才又自行更改罰單名稱為蘭輝農產
      行，並強詞奪理為誤植，說蘭輝酒莊即是蘭輝農產行，欺
      負農民水準低，不懂法律常識太甚。政府不是宣導要輔導
      農民嗎，何以剛好相反？被告未經輔導就處罰，實在不合
      理。
    4.綜上，原告蘭輝農產行並非蘭輝酒莊昭然若揭，請求被告
      機關提出蘭輝農產行確實有刊登廣告並無標示警語之證據
      ，否則應撤銷原處分。
    (二)被告答辯之理由：
    1.按「酒之廣告或促銷，應明顯標示『飲酒過量，有害健康
      』或其他警語．．．」、「違反第37條規定而為酒之廣告
      或促銷者，處新臺幣10萬元以上50萬元以下罰鍰，並通知
      限期改正，屆期未改正者，得按次連續處罰。」及「依本
      法第37條規定為酒廣告或促銷而標示健康警語時，應以版
      面10%連續獨立之面積刊登，且字體面積不得小於警語背
      景面積2分之1，為電視廣告或促銷者，並應全程疊印。」
      分別為菸酒管理法第37條、55條規定及菸酒管理法施行細
      則第14條所明定。次按財政部國庫署93年2月18日台庫五
      字第0931600359號函釋略以「無論於網路上是否刊登僅有
      酒品名稱、圖樣、價格或提供網路訂購、電話、傳真、郵
      件信箱等足資聯繫之資料，皆屬於菸酒管理法第37條所稱
      酒之廣告或促銷，應明顯標示警語，如違反上開規定應依
      規定處罰。」
    2.本件原告之訴理由略謂，原告為蘭輝農產行負責人，並非
      蘭輝酒莊負責人，檢舉人所檢舉乃蘭輝酒莊；蘭輝酒莊之
      服務地址、電話、傳真、e-mail均和蘭輝農產行不同，被
      告在未細查確認之下，即張冠李戴自行認定蘭輝酒莊即是
      蘭輝農產行等語。卷查本案係檢舉人分別向財政部國庫署
      及台中市政府檢舉原告於網際網路刊登酒品廣告未標示警
      語而移送被告審理，經被告上網查看其網站所載資料，其
      網頁上確實載有酒品之圖案、名稱、價格、聯絡電話、酒
      莊廠址及服務處地址，惟未標示警語；另該網頁名稱雖以
      蘭輝酒莊之名義製作，然在被告通知原告到府陳述時，原
      告之子劉勝木表示網頁是其所製作刊載，且網頁上刊載之
      酒莊廠址與原告之農產行地址及向財政部申請產品登記時
      所附之地址，均為同一地址，當時被告以蘭輝酒莊名義對
      劉勝木進行訪談時，並無爭執，訪談筆錄亦蓋用店章「蘭
      輝農產行」，足見本違規行為人係為原告無訛，原告聲稱
      其係蘭輝農產行負責人，而非蘭輝酒莊負責人，被告未經
      細查即張冠李戴等語，顯係狡辯之詞，委不足採，此有檢
      舉人所列印之網頁資料、被告菸酒案件訪談筆錄在卷可稽
      ，從而，被告爰依菸酒管理法第37條及第55條第1項規定
      裁處10萬元罰鍰，揆諸首揭法規與說明並無違誤。
    3.綜上所述，本件原告之訴為無理由，請駁回原告之訴。
　　理  由
一、按「酒之廣告或促銷，應明顯標示『飲酒過量，有害健康』
    或其他警語．．．」、「違反第37條規定而為酒之廣告或促
    銷者，處新臺幣10萬元以上50萬元以下罰鍰，並通知限期改
    正，屆期未改正者，得按次連續處罰。」及「依本法第37條
    規定為酒之廣告或促銷而標示健康警語時，應以版面百分
    之十連續獨立之面積刊登，且字體面積不得小於警語背景面
    積二分之一，為電視廣告或促銷者，並應全程疊印。」分別
    為菸酒管理法第37條、第55條第1項及菸酒管理法施行細則
    第14條所明定。又「無論於網路上是否刊登僅有酒品名稱、
    圖樣、價格或提供網路訂購、電話、傳真、郵件信箱等足資
    聯繫之資料，皆屬於菸酒管理法第37條所稱酒之廣告或促銷
    ，應明顯標示警語，如違反上開規定應依規定處罰。」財政
    部國庫署93年2月18日台庫五字第0931600359號函釋在案。
二、本件原告經人檢舉於網路（http://www.longthunder.com.
    tw/Lhwine-1.htm）刊登酒品廣告，未標示警語，違反菸酒
    管理法第37條及菸酒管理法施行細則第14條規定，案經被告
    機關審理違規屬實，乃依菸酒管理法第55條第1項規定裁處
    原告罰鍰10萬元，並限期於收受行政處分書次日起15日內改
    正。原告不服，循序提起本件行政訴訟，主張蘭輝酒莊並非
    蘭輝農產行，蘭輝農產行未在網站刊登酒品廣告，且被告未
    經輔導就處罰，實在不合理等語，資為爭議。
三、經查，本件原告經人檢舉在網路上刊登酒品廣告，未標示警
    語，其網頁上確載有酒品之圖案、名稱、價格、聯絡電話（
    00000000）、酒莊廠址（彰化縣二林鎮○○里○○路56號）
    及服務處地址等，惟未標示警語，而該網頁名稱係以蘭輝酒
    莊之名義製作，有自該網路所列印之廣告資料附卷可稽。嗣
    被告以蘭輝酒莊負責人名義，通知原告於94年1月25日到被
    告所屬財政局陳述意見，原告未到場，由其子劉勝木代表原
    告到場製作訪問筆錄，訪談人問：「本案檢舉人所列印之酒
    莊（蘭輝酒莊）販賣酒品廣告，是否為貴酒莊所委託製作？
    」劉勝木答：「自己（蘭輝酒莊）製作的。」問：「貴酒莊
    於何時開始於網路刊登酒品？」答：「2004年12月中旬完成
    。」且劉勝木於每一答句下均蓋有「蘭輝農產行」之店章，
    有該訪問筆錄在卷可佐。次查，原告蘭輝農產行之設址（彰
    化縣二林鎮○○里○○路56號）與蘭輝酒莊設址為同一處所
    ，其電話（00000000）亦相同，而該址前於蘭輝農產行申請
    製酒之許可執照時，經被告機關至現場會勘紀錄在案，有申
    報案件查詢回傳表一件附於訴願卷可憑（見訴願卷第41頁）
    。復查，蘭輝農產行之營業項目為製酒業、酒類半成品製造
    業、菸酒批發業、菸酒零售業、食品飲料零售業及農產品零
    售業等，有彰化縣政府營利事業登記證附卷可稽（見本院卷
    第16頁），而蘭輝酒莊並無營業登記，業據被告之訴訟代理
    人於本件言詞辯論時陳明在卷。準此，顯見蘭輝酒莊即為蘭
    輝農產行，上開以蘭輝酒莊名義刊登之酒品廣告為原告（即
    蘭輝農產行）所刊登，洵堪認定。又法律公布施行後，人民
    即有遵守該法律規定之義務。而菸酒管理法及其施行細則並
    未規定人民違反該法令之規定，政府機關須先經輔導後，始
    得加以處罰。原告既有違反法律上之義務，即應受處罰。綜
    上所述，原告上開主張，均不足採。從而，本件原告既於網
    路上刊載該酒品之廣告，未依規定標示警語，被告機關依首
    揭規定裁處最低度之罰鍰10萬元，並限期改正，核無違誤。
    訴願決定遞予維持，亦無不合，原告仍執前詞訴請撤銷，為
    無理由，應予駁回。
四、據上論結，本件原告之訴為無理由，依行政訴訟法第195條
    第1項後段、第98條第3項前段，判決如主文。
中　　華　　民　　國　　94　　年　　11　　月　　30　　日
                第三庭審判長法  官　沈　應　南
                            法  官　許　武　峰
                            法  官　林　秋　華
以上正本證明與原本無異。
如不服本判決，應於判決送達後20日內向本院提出上訴書狀，其
未表明上訴理由者，應於提起上訴後20日內向本院提出上訴理由
書（須依對造人數附具繕本）；如於本判決宣示或公告後送達前
提起上訴者，應於判決送達後20日內補提上訴理由書（須附繕本
）。未表明上訴理由者，逕以裁定駁回。
提起上訴應預繳送達用雙掛號郵票390元（34元及5元郵票各10份
)。
中　　華　　民　　國　　94　　年　　11　　月　　30　　日
                            書記官  黃  靜  華
